臺灣臺東地方法院刑事裁定　　　　　　　　　　　　　九十一年度交聲字第五六號
　　原處分機關　交通部公路總局高雄區監理所臺東監理站
　　異　議　人　甲○○
右列異議人因違反道路交通管理處罰條例案件，對於交通部公路總局高雄區監理所臺
東監理站於民國九十一年十一月十一日所為之處分聲明異議（原處分案號：東監違字
第裁八一─Ｂ00000000號），本院裁定如左：
    主      文
原處分撤銷。
甲○○汽車駕駛人停車時，不緊靠道路右側停車，處新臺幣壹仟貳佰元。
    理      由
一、異議人甲○○聲明異議意旨略為：異議人於民國九十一年六月二十六日下午三時
    二十五分許，將所有之車牌號碼ＶＩ─五一六二號自用小客車，停放在高雄市武
    廟旁，遭交通警察認定係併排停車，以違反道路交通管理處罰條例第五十六條第
    一項第六款處以新臺幣（下同）一千二百元罰鍰，惟本件依高雄市政府警察局舉
    發違反道路交通管理事件通知單所附舉發現場照片所示，異議人車輛係停放於前
    車之左後方，並未與他車併排，原處分顯有違誤，為此聲明異議等語。原處分機
    關交通部公路總局高雄區監理所臺東監理站裁決意旨則為：異議人因於九十一年
    六月二十六日下午三時二十五分許，將其所有車號ＶＩ─五一六二號自用小客車
    ，併排停車，違反道路交通管理處罰條例第五十六條第一項第六款規定，爰依上
    開規定處罰鍰一千二百元等語。
二、按汽車駕駛人，停車時有不依順行方向、或不緊靠道路右側，或併排停車，單行
    道不緊靠路邊停車者，處新臺幣六百元以上一千二百元以下罰鍰，道路交通管理
    處罰條例第五十六條第一項第六款定有明文。
三、本件異議人固不否認其為該車駕駛人，及於右開時地停車之事實，惟辯稱：在取
    締地點前有攤販車，伊係停於攤販車左後方，而非併排停車，根據違規照片伊停
    車確實在攤販車左後方等語。經查：按所謂「併排停車」，應係指車輛（包括汽
    車、機器腳踏車等）停車時，同一地點，同時有其他車輛（包括汽車、機器腳踏
    車等）在其左、右二側互相完全或部分重疊停放而言，依卷附違規照片可知，上
    開車輛停車時，其右前方及右後方固同時尚有其他車輛停放，惟與受處分人前開
    車輛間尚無法看出有何重疊之處，復無法據以判定該車是否另與其他車輛有併排
    情形，則在行政處分必須依法而為及貴在明確原則下，自不得據以「併排停車」
    為裁罰之依據，舉發機關及原處分機關未審及此，遽為裁罰，容有未洽。惟就照
    片觀之，受處分人既停車於路面，卻未緊臨道路右側停車，佔據往來一線車道，
    使後方來車無法循序前行，而須繞過受處分人所停之車輛左邊方可前行，有與對
    向來車造成面對面相撞之虞，極可能產生肇事之事由，揆諸道路交通管理處罰條
    例第五十六條第一項第六款將「併排停車」與「不緊靠道路右側停車」並列，二
    者容或有不同，其在避免阻礙後方來車，維持車道順暢，確保道路行車安全之立
    法目的則一，而「未緊靠道路右側停車」之緊靠距離，乃指在市區道路上以前後
    輪距路面緣石，明溝或路面邊溝三十公分為準（參酌台灣省警務處六十七年六月
    十日警交字第八０二四四號函釋）。本件受處分人於右開時地停車時，依違規照
    片顯示，其右前及右後方既各有一車輛，而受處分人車輛與上開二車間復無重疊
    之處，顯見其車身距道路右側已達一車身以上，非但已遠超過三十公分，屬不緊
    靠道路右側停車，且其車身右前方緊銜前車左後方，所占用道路之面積與併排停
    車並無二致，影響交通安全程度相若。從而，受處分人確實有未緊靠道路右側停
    車之違規行為，原處分機關以「併排停車」依道路交通管理處罰條例第五十六條
    第一項第六款及違反道路交通管理事件統一裁罰標準規定裁處受處分人一千二百
    元之罰鍰，固有未洽，然因舉發機關舉發法條為道路交通管理處罰條例第五十六
    條第一項第六款之規定，實亦係舉發受處分人有未緊靠道路右側停車之違規行為
    ，自應由本院撤銷原處分就受處分人不緊靠道路右側停車之違規行為改裁罰鍰一
    千二百元，以資適法。
四、據上論斷，應依道路交通案件處理辦法第二十條，裁定如主文。
中      華      民      國    九十一  年      十一      月    二十八    日
                                      臺灣臺東地方法院交通法庭
                                          法  官  范乃中
右正本證明與原本無異。
如不服本裁定，應於裁定送達後五日內向本院提出抗告狀。（須附繕本）
「切勿逕送上級法院」
                                          書記官  陳俊德
中      華      民      國    九十一  年      十一      月    二十八    日
